【裁判字號】    92,台上,1929
【裁判日期】    920910
【裁判案由】    塗銷所有權移轉登記
【裁判全文】
最高法院民事裁定                              九十二年度台上字第一九二九號
    上  訴  人  甲○○
                乙○○
    共      同
    訴訟代理人  曹宗彝律師
    複 代理 人  溫文昌律師
    被 上訴 人  丙○○
右當事人間請求塗銷所有權移轉登記事件，上訴人對於中華民國九十二年五月二十八
日台灣高等法院台中分院第二審判決（九十二年度上字第一一三號），提起上訴，本
院裁定如左：
    主  文
上訴駁回。
第三審訴訟費用由上訴人負擔。
    理  由
按對於第二審判決上訴，非以其違背法令為理由，不得為之。又提起上訴，上訴狀內
應記載上訴理由，表明原判決所違背之法令及其具體內容，暨依訴訟資料合於該違背
法令之具體事實，民事訴訟法第四百六十七條、第四百七十條第二項定有明文。而依
同法第四百六十八條規定，判決不適用法規或適用不當者，為違背法令；依同法第四
百六十九條規定，判決有該條所列各款情形之一者，為當然違背法令。是當事人提起
上訴，如依民事訴訟法第四百六十八條規定，以第二審判決有不適用法規或適用法規
不當為理由時，其上訴狀或理由書應表明該判決所違背之法令條項，或有關判例、解
釋之字號，或成文法以外之習慣或法理等及其具體內容，暨係依何訴訟資料合於該違
背法令之具體事實；如以民事訴訟法第四百六十九條所列各款情形為理由時，其上訴
狀或理由書應表明該判決有合於各該條款規定情形之具體內容，及係依何訴訟資料合
於該違背法令之具體事實。上訴狀或理由書如未依上述方式表明，或其所表明者顯與
上開法條規定不合時，即難認為已合法表明上訴理由，其上訴自非合法。本件上訴人
對第二審判決提起上訴，雖以該判決有不備理由、違背經驗、論理、證據法則暨不適
用法規或適用法規不當等違背法令為由，惟核其上訴理由狀所載內容，仍屬就原審取
捨證據、認定事實之職權行使暨依職權解釋契約，與其他與判決結果不生影響之理由
，指摘原判決不當，並就原審本於上開職權之行使所論斷：本件被上訴人主張上訴人
以贈與為原因，所為之所有權移轉登記，確有害及被上訴人之債權。上訴人辯以其就
系爭土地有信託契約存在，乙○○始為該土地之真正所有人云云，與事實不符。且上
訴人另辯稱被上訴人之撤銷權，因知悉已逾一年間不行使而消滅一節，亦難憑信。則
被上訴人依民法第二百四十四條第一項規定，訴請撤銷上訴人間就系爭土地所為贈與
之債權行為及移轉所有權之物權行為，並塗銷上訴人乙○○就該所有權移轉登記，洵
屬正當等情，泛言謂為違法，而非表明該判決所違背之法令及其具體內容，暨依訴訟
資料合該違背法令之具體事實，難認其已合法表明上訴理由。依首揭說明，應認其上
訴為不合法。
據上論結，本件上訴為不合法。依民事訴訟法第四百八十一條、第四百四十四條第一
項、第九十五條、第七十八條，裁定如主文。
中      華      民      國    九十二    年      九      月      十      日
                              最高法院民事第五庭
                                  審判長法官  朱  錦  娟
                                        法官  顏  南  全
                                        法官  許  澍  林
                                        法官  葉  勝  利
                                        法官  劉  福  來
      右正本證明與原本無異
                                              書  記  官
中      華      民      國    九十二    年      九      月    二十四    日
                                                                        Ｔ


司法院資訊處製作；財團法人民間司法改革基金會備份。
